臺灣臺北地方法院刑事裁定
111年度毒聲字第610號
聲  請  人  臺灣臺北地方檢察署檢察官
被      告  潘雲凱



上列被告因違反毒品危害防制條例案件（111年度毒偵字第2652
號），經檢察官聲請裁定送觀察、勒戒（111年度聲觀字第562號
），本院裁定如下：
    主  文
潘雲凱施用第二級毒品，應入勒戒處所觀察、勒戒。
    理  由
一、聲請意旨略以：被告潘雲凱基於施用第二級毒品之犯意，於
    民國111年8月28日14時2分許為警採尿回溯96小時內之某時
    ，在不詳地點，以不詳方式施用第二級毒品甲基安非他命1
    次。嗣於同日13時許為警盤查，主動交付第二級毒品甲基安
    非他命5包、剷管1支扣案，復經警徵得其同意，於同日14時
    2分許對其採尿送驗，結果呈安非他命、甲基安非他命陽性
    反應，查悉上情。爰依毒品條例第20條、觀察勒戒處分執行
    條例第3條規定，聲請裁定令被告入勒戒處所觀察、勒戒等
    語。
二、犯毒品條例第10條之罪者，檢察官應聲請法院裁定，或少年
    法院（地方法院少年法庭）應先裁定，令被告或少年入勒戒
    處所觀察、勒戒，其期間不得逾2月，毒品條例第20條第1項
    定有明文。又毒品條例第20條第1項有關觀察、勒戒之規定
    ，係屬強制規定，除於同條例第21條第1項所定「犯第10條
    之罪者，於犯罪未發覺前，自動向衛生福利部指定之醫療機
    構請求治療，醫療機構免將請求治療者送法院或檢察機關」
    情形外，僅須犯毒品條例第10條之罪者，檢察官即應向法院
    提出聲請裁定令其入勒戒處所觀察、勒戒，除非顯然有裁量
    權濫用之情形，法院並無斟酌是否施以替代處分之權。
三、被告潘雲凱矢口否認有何施用第二級毒品犯行，辯稱：我最
    近沒有施用毒品，但有吃通鼻子與喉嚨的藥，扣案毒品是我
    撿到後交給警察云云。然查：
　㈠被告於111年8月28日14時2分許為警採集之尿液檢體，經以酵
    素免疫分析法（EIA）初步檢驗，暨氣相層析質譜儀（GC/MS
    ）確認檢驗後，呈安非他命類陽性反應，而安非他命、甲基
    安非他命濃度依序為1970ng/mL、33430ng/mL等情，有勘察
    採證同意書、臺北市政府警察局偵辦毒品案件尿液檢體委驗
    單、台灣尖端先進生技醫藥股份有限公司111年9月8日萬華-
    31號濫用藥物檢驗報告可憑（毒偵字卷第23、44至45、47頁
    ）。
　㈡所謂「氣相層析質譜儀」，包括「氣相層析儀」及「質譜儀
    」二部分，在「氣相層析儀」部分，其方法係將物質氣化後
    ，經分析管分離，由於各種物質沸點及對管柱吸附力不同，
    在經過檢測器測定後，表現出不同滯留時間，利用滯留時間
    判定係何種物質；而「質譜儀」部分為檢測器，能將物質撞
    擊成碎片，記錄其質譜圖，並因每個化合物之鍵結能力不同
    ，不同物質會有其特定之質譜圖，因此在物質判斷上有若指
    紋鑑定。故理論上如扣除人為因素（例如檢體間之污染）不
    予列計後，氣相層析質譜儀之精確度接近百分之百，幾乎不
    致有偽陽性反應產生等節，有行政院衛生署管制藥品管理局
    （現改制為衛生福利部食品藥物管理署，下逕稱食藥署）92
    年7月23日管檢字第0920005609號、97年1月21日管檢字第09
    70000579號函附卷可稽。參之被告經警採集之尿液，業經鑑
    驗機關以酵素免疫分析法（EIA）暨氣相層析質譜儀（GC/MS
    ）為雙重檢驗，其鑑驗結果應屬精確可信；復佐之前開鑑驗
    結果中，被告尿液中甲基安非他命、安非他命濃度，高出濫
    用藥物尿液檢驗作業準則第18條第1項第1款第2目所定閾值
    （甲基安非他命500ng/mL、代謝物安非他命100ng/mL以上）
    甚多，顯係被告施用第二級毒品甲基安非他命所致，並無因
    其他因素引起偽陽性反應之可能，足徵被告於本案採尿前，
    確有施用第二級毒品甲基安非他命犯行無訛。
　㈢依文獻Clarke's Analysis of Drugs and Poisons第3版之記
    述：施用甲基安非他命後24小時內，約有施用劑量之70%由
    尿中排出，經人體可代謝出甲基安非他命原態及其代謝物安
    非他命；另依據Jonathan M.等人2002年文獻報導，以5名測
    試者於4週內分4次使用，每次施用甲基安非他命20mg劑量後
    ，收集其尿液並以250ng/ml為閾值時，其最長檢出時間為56
    至96小時等情，有食藥署93年7月22日管檢字第0930006615
    號函附卷足參，可知施用第二級毒品甲基安非他命得檢出之
    最長期間，乃係採尿時向前回溯96小時。是被告本案施用第
    二級毒品甲基安非他命之犯罪時間，應係111年8月28日14時
    2分許為警採尿回溯96小時內之某時（不含盤查至採尿之公
    權力拘束期間），堪予認定。被告雖否認有何施用第二級毒
    品甲基安非他命犯行，然與前開科學鑑驗結果顯然未合，要
    屬卸責之詞，自不足採。
　㈣安非他命類藥品（包括甲基安非他命）因對中樞神經系統具
    有強烈興奮作用，服用後會引起不良副作用，主管機關業已
    公告此類藥品不准登記藥品及禁止使用，故甲基安非他命屬
    藥事法第22條第1項規定所稱之禁藥，在國內亦無合法醫療
    用途等節，有食藥署96年5月18日管證字第0960004880號函
    附卷可憑。準此，被告供稱：本案採尿前有吃通鼻子與喉嚨
    的藥云云，要難憑為何等有利之認定，應併指明。　
四、被告未曾因施用毒品案件，經執行觀察、勒戒或強制戒治程
    序，有臺灣高等法院被告前案紀錄表可憑。聲請人審酌被告
    之犯行、全案情節，暨被告警詢、偵查中迭否認犯罪，且依
    卷附資料（詳參毒偵字卷第54至56頁），有事實足認其遵法
    意識不佳，日後遵守緩起訴所應履行必要命令之意志及可能
    性均薄弱，不適為附條件緩起訴處分等因素後，循法律規定
    之原則，聲請裁定令被告入勒戒處所觀察、勒戒，並於聲請
    書敘明上開裁量依據，依卷內事證以察，尚無顯然濫用裁量
    權之情形，經核並無不合，應予准許。
五、依毒品條例第20條第1項，觀察勒戒處分執行條例第3條第1
    項，裁定如主文。　　
中　　華　　民　　國　  111 　年　　10　　月　　 6　　日
                  刑事第十三庭  法  官  劉庭維
以上正本證明與原本無異。
如不服本裁定，應於裁定送達後5日內向本院提出抗告狀。因疫
情而遲誤不變期間，得向法院聲請回復原狀。
　　              　　　　　　　書記官  陳福華
中　　華　　民　　國　　111 　年　　10　　月　　6 　　日